臺灣屏東地方法院刑事判決　　　　　　　 94年度訴字第834號
公　訴　人　臺灣屏東地方法院檢察署檢察官
被　　　告　丙○○
指定辯護人　乙○○　本院公設辯護人
上列被告因偽造有價證券等案件，經檢察官提起公訴（94年度偵
字第3652號），本院判決如下：
    主  文
丙○○意圖供行使之用，而偽造有價證券，處有期徒刑壹年拾月
。緩刑肆年。偽造之黃煥文印章壹枚及偽造詳如事實欄所載黃煥
文之本票合計貳拾壹張，均沒收之。
    事  實
一、丙○○於民國93年2 月1 日，自任互助會會首，召集林新蘭
    、林貞枝、吳阿發、林光明、甲○○、林裕閔、邱玉秋、詹
    金枝、林秀滿、林秀貞（參加2 會）、潘金雀、鍾月秀、鍾
    雪錦、陳萱、林華英、劉麗梅、古運松、林錦芳、鍾岳朋、
    鍾惠櫻等會員成立互助會，並未經黃煥文之同意、虛列黃煥
    文為人頭會員，嗣因會員林裕湘因故退會，復未經李貴珠之
    同意，虛列李貴珠頂替林裕湘為人頭會員，連同虛列之會員
    及其參加2 會，丙○○共參加4 會，合計共25會，由丙○○
    負責主持開標及向各會員收取會款等事務，每會新臺幣（下
    同）1 萬元，會期自93年2 月1 日起至95年2 月1 止，於每
    月1 日20時許，在屏東縣萬巒鄉○○村○○路8 之18號丙○
    ○之住處開標，由欲投標之會員於投標日，在標單上填寫姓
    名及投標金額參與競標，由標息最高者得標，已得標者須簽
    發1 萬元之本票1 張交予每1 活會會員以供擔保，每月並須
    繳交1 萬元會款予會首，未得標之會員每會每月則須繳納1
    萬元扣除該月得標利息後之款項予會首，且須於開標後3 日
    內繳款，由會首收齊後交予得標者。詎料丙○○嗣因財務困
    窘，急需金錢週轉，竟基於意圖為自己不法之所有及行使偽
    造準私文書之犯意，於93年3 月1 日某時許，在上開住處，
    冒用黃煥文名義，在其所有之1 紙標單上偽造「黃煥文」署
    名1 枚及記載標息「2100」之字樣後，持以行使參與競標，
    而標得該期互助會後，為遂行詐欺取財之目的，基於意圖供
    行使之犯意，旋於同日晚上某時前往屏東縣萬巒鄉萬和村某
    不詳刻印店，利用不知情之成年刻印人員，偽造「黃煥文」
    之印章1 枚，復於同年月3 日某時，在上開住處，接續在空
    白本票上偽造發票日93月3 日1 日、金額10,000元、發票人
    黃煥文，並以上開偽造之印章偽造「黃煥文」之印文1 枚，
    合計偽造相同內容之本票21張後，將該偽造之本票，分別交
    付予尚未得標之林新蘭等21位活會會員收執，以供擔保，致
    使彼等活會員，陷於錯誤，不疑有他，每會分別交付7,900
    元之會款予丙○○，總計詐得165,900 元（計算方式：《10
    ,000 －0000 》×21活會＝165,900 元）（已扣除虛列員會
    及丙○○本身所參與互助會），足以生損害於林新蘭等21位
    會活會會員及黃煥文等人之權益。嗣因丙○○資金週轉不靈
    宣布停會，經甲○○追查後始知上情，並提出上述丙○○所
    偽造之本票1 張及發票人潘金雀、發票日93年4 月1 日、金
    額10 ,000 元之本票1 張，訴請偵辦。
二、案經甲○○訴由臺灣屏東地方法院檢察署檢察官偵查起訴。
      理  由
一、上開事實，業據被告丙○○於偵查及本院審理中供認不諱，
    核與告訴人甲○○、證人潘金雀、李貴珠、黃渙文、於偵查
    中指訴及證述情節相符，復有上開互會員名單一紙、上述偽
    造之本票1 張在卷可稽，足見被告之自白與事實相符，應值
    採信，本件事證明確，被告犯行足以認定。
二、按民間互助會會員標會時書寫之標單，一般均書寫金額及競
    標會員之姓名或代名，而未冠以「標單」字樣，固非刑法第
    210 條之私文書，應屬紙上之文字，然依習慣足以表示該人
    出息若干參與競標用意之證明，核屬刑法第220 條第1 項以
    文書論之準私文書（參照最高法院87年度台非字第12號判決
    意旨）。被告冒用「黃煥文」之人名義，偽填署名及標息金
    額，應屬足以表示被冒標會員欲以此標息競標文意之準私文
    書。嗣又行使參與競標，自足以生損害於各該被冒標者，並
    使其他尚未得標之會員誤信該次會期係該人得標，而交付應
    繳之會款予被告，是核被告丙○○所為，係犯刑法第216 條
    、第220 條第1 項、第210 條之行使偽造準私文書罪及同法
    第339 條第1 項之詐欺取財罪。被告又意圖供行使之用，而
    偽造「黃煥文」名義之本票，持以交付尚未得標之會員收執
    ，以供擔保，係犯刑法第201 條第1 項之偽造有價證券罪。
    被告於標單上偽造「黃煥文」之署名，為偽造準私文書（標
    單）部分行為，又其偽造準私文書後，進而持以行使，偽造
    之低度行為應為行使之高度行為所吸收，均不另論罪。又被
    告在本票上偽造「黃煥文」之印章，進而偽造「黃煥文」之
    印文，均為偽造有價證券之部分行為，又被告偽造有價證券
    後，復持以行使，行使之低度行為應為偽造之高度行為所吸
    收，應僅論以偽造有價證券罪。被告利用不知情之刻印店人
    員偽刻「黃煥文」之印章，為間接正犯。又被告同時、地接
    續在21張本票上偽造「黃煥文」之署名及偽造「黃煥文」印
    文之行為，乃係基於同一犯意所為之接續動作，並侵害同一
    法益，為接續犯，屬單純一罪。又被告偽造標單同時向多名
    競標者行使之冒標行為，詐取多人之財物，為一行為觸犯數
    罪名，屬同種想像競合犯，應從一重處斷。被告係以行使偽
    造準私文書及偽造有價證券之方法，達成其詐欺取財之目的
    ，所犯偽造有價證券、行使偽造準私文書、詐欺取財三罪間
    ，有方法目的之牽連關係，為牽連犯，應依刑法第55條後段
    規定，從一重之偽造有價證券罪處斷。次按偽造有價證券罪
    之法定最低刑為3 年以上有期徒刑，考其立法意旨在維護市
    場秩序，保障交易信用，然被告所偽造21張本票，係互助會
    會員間特別約定得標人須另行簽發本票，藉此擔保會款之用
    ，被告一時思慮不周，以致誤蹈法網，然其因此所詐得之金
    額非鉅，且已與互助會會員甲○○達成和解（見本院和解筆
    錄），惡性非大，本院認處以被告法定最低度刑責，仍嫌過
    重，客觀上足以引起一般之同情，爰依刑法第59條規定，酌
    減輕其刑。茲審酌被告詐欺所得之金額非鉅，犯後坦承犯行
    ，態度良好，復與告訴人達成民事和解，賠償其損害等一切
    情狀，量處如主文所示之刑。又被告雖曾因違反麻醉藥品管
    理條例案件，經法院於70年4 月28日判處有期徒刑4 月確定
    ，但於同年7 月11日執行完畢後5 年內未再受有期徒刑之宣
    告，足見其素行尚稱良好，有臺灣高等法院被告前案紀錄表
    可徵，因一時失慮致罹刑典，信其經此論罪科刑之教訓，應
    知警惕而無再犯之虞，本院認前開對其宣告之刑以暫不執行
    為適當，併予宣告緩刑4 年，用啟自新。另被告上述所偽造
    黃煥文名義之本票1 張，雖屬告訴人所有而提出供檢察官扣
    案，仍應依刑法第205 條之規定予以宣告沒收；至於被告上
    述偽造黃煥文名義之其他20張本票，雖未扣案，然不能證明
    業已滅失，亦應依相同規定予以宣告沒收。而本票上偽造之
    署名、印文，屬偽造本票之一部分，已因本票之沒收而包括
    在內，爰不另為沒收之諭知。又被告用以偽造上開本票之「
    黃煥文」印章1 枚，無法證明已滅失，應依刑法第219 條之
    規定宣告沒收之。
三、末查被告偽造之標單1 張，於該互助會開標後，即已當場丟
    棄而不存在，已據被告於審理中供明在卷，自無從予以宣告
    沒收；另告訴人所提出供檢察官扣案之發票人潘金雀、發票
    日93年4 月1 日、金額10,000元之本票1 張，因無證據證明
    係被告犯罪所用或犯罪所得之物，且非屬違禁物，本院依法
    不得宣告沒收，均併此敘明。
據上論結，應依刑事訴訟法第299 條第1 項前段，刑法第201 條
第1 項、第216 條、第210 條、第220 條第1 項、第339 條第1
項、第55條、第59條、第74條第2 款、第219 條、第205 條，罰
金罰鍰提高標準條例第1 條前段，判決如主文。
中　　華　　民　　國　　94　　年　　12　　月　　6 　　日
                  刑事第三庭    審判長法  官  楊清安
                                      法  官  柯雅惠
                                      法  官  楊萬益
以上正本證明與原本無異。
如不服本判決應於收受本判決送達後十日內向本院提出上訴書狀，
其未敘述上訴理由者，並得於提起上訴後十日內向本院補提理由
書狀（均須按他造當事人之人數附繕本）「切勿逕送上級法院」
中　　華　　民　　國　　94　　年　　12　　月　　6 　　日
                                書記官  陳勃諺
附錄法條：
中華民國刑法第201條
意圖供行使之用，而偽造、變造公債票、公司股票或其他有價證
券者，處3 年以上10年以下有期徒刑，得併科3 千元以下罰金。
行使偽造、變造之公債票、公司股票或其他有價證券，或意圖供
行使之用，而收集或交付於人者，處1 年以上7 年以下有期徒刑
，得併科3 千元以下罰金。
中華民國刑法第210條
(偽造變造私文書罪)
偽造、變造私文書，足以生損害於公眾或他人者，處5 年以下有
期徒刑。
中華民國刑法第216條
(行使偽造變造或登載不實之文書罪)
行使第210 條至第215 條之文書者，依偽造、變造文書或登載不
實事項或使登載不實事項之規定處斷。
中華民國刑法第220條
在紙上或物品上之文字、符號、圖畫、照像，依習慣或特約，足
以為表示其用意之證明者，關於本章及本章以外各罪，以文書論
。
中華民國刑法第339條
(普通詐欺罪)
意圖為自己或第三人不法之所有，以詐術使人將本人或第三人之
物交付者，處5 年以下有期徒刑、拘役或科或併科1 千元以下罰
金。
